最高法院刑事判決　　　　　　　　　　　　　　　　　九十一年度台非字第九五號
　　上訴人　最高法院檢察署檢察總長
　　被　告　庚○○
　　　　　　乙○○
　　　　　　甲○○
　　　　　　己○○
　　　　　　戊○○
　　　　　　丙○○
　　　　　　丁○○
右上訴人因被告等違反台灣地區與大陸地區人民關係條例案件，對於福建金門地方法
院中華民國九十年九月十二日第一審確定判決（九十年度連易字第六號，起訴案號：
福建金門地方法院檢察署九十年度連偵字第二五號），認為部分違法，提起非常上訴
，本院判決如左：
    主  文
上訴駁回。
    理  由
非常上訴理由稱：「一按判決不適用法則或適用不當者，為違背法令，刑事訴訟法第
三百七十八條定有明文。又按刑事判決確定後，發見該案件認定事實與所採用證據顯
屬不符，自屬審判違背法令，得提起非常上訴，業經司法院大法官會議釋字第一四六
號解釋有案。又兩岸敵對、分治五十年，迄今雙方仍在對峙中，凡我國人，未經主管
機關許可不能任意前往大陸，我國船舶未經主管機關許可亦不能隨意航行至大陸地區
、或其港口，乃公眾週知之事實，被告庚○○等無法諉為不知。查張禮為（已判決有
罪確定）係中華民國福建省連江縣籍「光華一八一八七號」漁船之船長，於民國八十
八年間曾因違反國安法案件，經法院判處有期徒刑三月確定，猶不思悔改，明知中華
民國船舶非經主管機關許可，不得航行至大陸地區，竟違反上開規定，未獲船舶主管
機關之許可，於九十年二月二十一日，駕駛該漁船從福建省連江縣北竿鄉白沙漁港報
關出海，搭載庚○○、乙○○、甲○○、己○○、戊○○、丙○○、丁○○等七人，
擅自航行至大陸地區福建省黃岐港，至同年三月二日下午一時二十分許，該船返回福
建省連江縣北竿鄉中澳港時，為警當場查獲等情，此為原判決所認定之事實。被告等
七人，事前既與船長即被告張禮為約定，顯給付船長新台幣（下同）二萬元（參見被
告等人九十年三月二日警訊筆錄，原審同年七月十七日訊問筆錄），事後復有搭乘該
漁船前往大陸地區福建省黃岐港，並已給付二萬元之事實，被告等明知不可為而為，
可見船長與被告等之間已有犯意聯絡，及行為分擔，彰彰甚明，自應依刑法第二十八
條、第三十一條第一項之共同正犯論處，方為適法。奈原判決竟罔顧兩岸對峙五十年
，兩岸人民非經主管機關許可，不得任意往來之事實，復不顧被告等早有補貼船長油
費二萬元之約定，及搭乘漁船航行大陸之事證，率而認定被告等並無以故意違反未經
許可而航行至大陸地區之意思，而諭知無罪，實與經濟法則有違，且與卷存證據顯然
不符，已足以影響原判決，自有證據理由予盾之違法。二案經判決確定，應依刑事訴
訟法第四百四十一條、第四百四十三條提起非常上訴，以資糾正。」等語。
本院按非常上訴審，應以原判決確認之事實為基礎，以判斷其適用法律有無違誤，而
取捨證據與認定事實乃事實審法院職權之行使，對證據證明力所為之判斷倘不違反一
般經驗法則與論理法則，即難指其違背法令。原確定判決係以本件被告庚○○等固坦
承搭乘船長張禮所駕駛之「光華一八一八七號」漁船赴大陸之事實，惟堅詞否認與張
禮有未經許可航行大陸之共同犯意，並均辯稱不知張禮航行大陸未經主管機關因許可
，當初交付之二萬元係貼補油費等情。而質之張禮亦供稱：「我載的乘客並不知道我
未經許可，他們有貼補我油錢」等語，彼此所供情節若合符節，自難憑被告等搭乘張
禮漁船之事實，遽認彼等與張禮具有共同未經許可航行大陸之犯意聯絡，應認被告等
犯罪不能證明，而於理由內詳予說明，因之諭知被告等均無罪之判決。經核其證據之
取捨尚難認有違反經驗法則及認定事實與所採證據顯屬不符之違法情形。非常上訴意
旨就原確定判決已說明事項及屬原審採證認事職權之行使，徒以兩岸仍在對峙中不得
任意往來，及被告等有補貼油費之約定，認被告等與船長張禮彼此間有犯意聯絡及行
為分擔而指摘原確定判決違法。依首揭說明，難認有理由，應予駁回。
據上論結，應依刑事訴訟法第四百四十六條，判決如主文。
中      華      民      國    九十一    年      四      月    二十五    日
                              最高法院刑事第四庭
                                  審判長法官  紀  俊  乾
                                        法官  黃  正  興
                                        法官  劉  介  民
                                        法官  陳  東  誥
                                        法官  張  春  福
      右正本證明與原本無異
                                              書  記  官
中      華      民      國    九十一    年      四      月    二十九    日
